最高法院刑事判決　　　　　　　　　　　　　　　　九十三年度台上字第一八三號
　　上　訴　人　甲○○
　　　　　　　　　　　　（另案在臺灣宜蘭監獄執行）
右上訴人因違反毒品危害防制條例案件，不服臺灣高等法院中華民國九十二年九月十
八日第二審判決（九十二年度上訴字第二六四二號，起訴案號：臺灣宜蘭地方法院檢
察署九十年度偵字第三四四四號）提起上訴，本院判決如左：
    主  文
原判決撤銷，發回臺灣高等法院。
    理  由
本件原判決認定上訴人甲○○曾因違反麻醉藥品管理條例案件，經臺灣宜蘭地方法院
判處有期徒刑七月，上訴經原審法院駁回確定，嗣又犯違反麻醉藥品管理條例案件，
經臺灣宜蘭地方法院判處有期徒刑十月確定，於民國八十六年八月二十三日入監執行
，於八十七年二月六日縮短刑期假釋出監，八十七年五月十七日假釋期滿執行完畢。
仍不知悔改，與郭佩甄（業經臺灣宜蘭地方法院判處有期徒刑三年六月確定）均明知
安非他命係政府列管之第二級毒品，不得非法販賣，竟共同意圖營利，基於共同販賣
第二級毒品安非他命之犯意聯絡及行為分擔，於九十年十月二十二日上午九時許，綽
號「老魔」之不詳姓名成年男子撥打上訴人使用之0000000000號行動電話
，由郭珮甄接聽後，「老魔」即表示要購買新台幣（下同）一千元之安非他命，郭珮
甄轉知上訴人，上訴人即囑郭珮甄前往宜蘭縣羅東鎮國華國中旁之早餐店，依約將安
非他命一小包（毛重０‧三公克），以一千元之價格售予「老魔」，郭珮甄並於九十
年十月二十三日下午，將出售安非他命所得之一千元交予上訴人。於九十年十月二十
四日上午八時三十分許，上訴人經警通知調驗採尿，並同意於同日上午九時十分許，
帶同警方至其租住之宜蘭縣羅東鎮○○路五四八之一號富堡汽車旅館二一八室查獲郭
珮甄，經郭珮甄自行打開抽屜，將置於抽屜內之第二級毒品安非他命一包（實際毛重
三七‧二三公克、淨重三四‧九三公克，純度為七九‧三％）交予警方，又經警扣得
郭珮甄所有供記載販賣安非他命紀錄及交易明細之記事簿一本等情。因而維持第一審
法院論處上訴人共同販賣第二級毒品（累犯）罪刑（處有期徒刑七年二月）之判決，
駁回上訴人在第二審之上訴，固非無見。
惟查審理事實之法院，對於案內與認定事實、適用法律、罪名成立與否或於公平正義
之維護或對被告之利益有重大關係之一切證據，除認為不必要者外，均應詳為調查，
然後基於調查所得之心證以為判斷之基礎；苟與認定事實、適用法律有重要關係，或
於公平正義之維護或對被告之利益，有重大關係之事項，在客觀上認為應行調查之證
據，又非不易調查或不能調查，而未依法加以調查，率予判決者，即有刑事訴訟法第
三百七十九條第十款規定所稱應於審判期日調查之證據未予調查之違法。又證據雖已
調查而其內容尚未明瞭者，即與未經調查無異，如遽行判決，仍屬證據調查未盡之違
法。原判決係依憑共犯郭珮甄於警訊、偵查、第一審及原審之供述，作為判決上訴人
有罪之重要證據資料。惟郭珮甄在警訊及偵查中供稱：「於十月二十二日我接起甲○
○之電話（0000000000）是由綽號老魔之男子打來說要安非他命一千元，
我便告知甲○○，甲○○便託我將一千元之安非他命約０‧三公克送至國華國中給老
魔之男子，並收取一千元，完成這次交易。」、「（問：九十年十月二十二日八、九
時甲○○有叫你親自送一包安非他命到國華國中旁早餐店交給﹃老魔﹄﹖）是，﹃老
魔﹄交一千元給我，要我轉交給甲○○」（見宜蘭縣警察局羅東分局羅警刑字第一四
七二二號警局影印卷第二頁、偵查卷第一一三頁），如若無誤，顯意指購買安非他命
之「老魔」於九十年十月二十二日上午九時許，曾撥打上訴人之000000000
0號行動電話與上訴人聯絡。而原判決事實認定，亦係如此（見原判決第二頁第七行
、第八行），再依上開行動電話九十年十月二十二日上午之通聯紀錄所載，該日上午
曾與前開行動電話通話者，計有0000000000號、0000000000號
、0000000000號、0000000000號、0000000000號、
0000000000號、0000000000號、0000000000號、0
000000000號、0000000000號、0000000000號行動電
話之使用者；嗣檢察官據上述電話號碼查詢各該電話之申請使用人姓名、住居所，復
據和信電訊股份有限公司、遠傳電信股份有限公司、中華電信股份有限公司長通分公
司分別查覆：0000000000號之申請使用人為林義雄、000000000
0號之申請使用人為吳明雄、0000000000號之申請使用人係卓伯瑋、00
00000000號申請使用人為謝淑慧、0000000000號行動電話申請使
用人係徐緒綱（覆函誤載為徐旭剛）、0000000000號申請使用人為朱淑真
、0000000000號申請使用人為李秀鳳、0000000000號申請使用
人為余賜傳，且有上開申請使用人之住居所資料在卷可按（見偵查卷第三八頁、第四
十頁、第四一頁、第四七頁、第四八頁、第八二頁），另0000000000號、
0000000000號、0000000000號行動電話，則未函查申請使用人
。檢察官再囑託警方傳喚該等證人查證曾否向上訴人或郭珮甄購買毒品，李秀鳳、余
賜傳、徐緒綱、吳明雄、卓伯瑋、謝淑慧均否認曾向上訴人或郭珮甄購買毒品（見警
局卷）。而綽號「老魔」者究係何人﹖郭珮甄在原審證稱：「我有見過一兩次面，我
忘記我在什麼地方見過他，因為我不是靠被告的關係才見過他，那是我之前的男朋友
叫潘界文，因為潘跟老魔是同學」（見原審卷第六四頁），而上訴人在原審除聲請傳
訊「老魔」到庭作證外，復供稱：「我在監獄的同學說老魔是吳明雄，在九十一年四
月二十五日警訊筆錄有記載」（見原審卷第一０三頁、第一０六頁）。則原判決以上
訴人未提出「老魔」之真實姓名、年籍等資料，說明無從傳喚該綽號「老魔」之人到
庭作證，顯與上引卷內筆錄之內容，不相符合。又「老魔」之購買毒品者，於九十年
十月二十二日上午，既曾撥打上訴人之0000000000號行動電話與上訴人聯
繫，即非不可循上開電話通聯紀錄，查證該日上午曾撥打上訴人行動電話者，究有幾
人、各住居於何處，並傳喚到庭作證，以究明郭珮甄前開不利於上訴人之供述，是否
與事實相符，原審就與認定事實、適用法律及被告利益有重大關係，且非不易調查或
不能調查之上開證據，未加調查，即行判決，自有證據調查未盡之違法。上訴意旨執
此指摘原審證據調查未盡，非無理由，應認原判決有撤銷發回更審之原因。
據上論結，應依刑事訴訟法第三百九十七條、第四百零一條，判決如主文。
中　　　華　　　民　　　國　　九十三　　年　　　一　　　月　　　九　　　日
                              最高法院刑事第一庭
                                  審判長法官  施　文　仁
                                        法官  林　永　茂
                                        法官  蕭　仰　歸
                                        法官  王　居　財
                                        法官  林　開　任
      右正本證明與原本無異
                                              書  記  官
中　　　華　　　民　　　國　　九十三　　年　　　一　　　月　　 十五 　　日
                                                                        Ｖ
